最高法院民事裁定　　　　　　　九十六年度台抗字第九三五號
再 抗告 人　赤崁科技股份有限公司
法定代理人　乙○○
訴訟代理人　李永裕律師
上列再抗告人因與相對人甲○○間假扣押事件，對於中華民國九
十六年十月十九日台灣高等法院裁定（九十六年度裁全字第一六
四三號），提起再抗告，本院裁定如下：
    主  文
再抗告駁回。
再抗告訴訟費用由再抗告人負擔。
    理  由
本件再抗告人主張：相對人前於擔任伊總管理處副總經理期間及
辦理離職後之民國九十五年十月至九十六年三月間，先後將伊仁
武分公司九十五年度員工年終獎金中之新台幣（下同）四十一萬
六千元，納入私囊，浮報自動測試機價格一百六十萬五千元及公
務車購買價格九萬元，虛報資訊服務費及公務車維修費共三十一
萬五千五百元及人員薪資一萬五千八百四十元，且私自借走資金
致伊損失四百五十九萬六千五百四十四元，並向供應廠商索取佣
金，致伊受有成本增加九十五萬八千四百五十九元之損害。近聞
相對人陸續脫產，伊債權顯有無法受償之虞，為免將來不能強制
執行或甚難執行，有聲請保全處分之必要，並依民事訴訟法第五
百二十六條第二項規定陳明願供擔保以代釋明等情，向台灣士林
地方法院（下稱士林地院）聲請對相對人假扣押。士林地院以：
再抗告人所陳上情之獎金、浮報及虛報費用等計二百四十四萬二
千三百四十元部分，業據提出轉帳傳票、主管聲明書、統一發票
、鑑價報告、員工薪資冊等件為證，足認就請求之原因已為釋明
，雖其就假扣押之原因，釋明有所不足，然得以擔保補足之，乃
裁定准再抗告人以八十二萬元或同額之華南銀行可轉讓定期存單
為相對人供擔保後，得對相對人之財產於二百四十四萬二千三百
四十元之範圍內為假扣押，並駁回再抗告人其餘聲請。相對人對
於士林地院准許假扣押部分裁定，提起抗告。原法院以：按請求
及假扣押之原因，應釋明之；前項釋明如有不足，而債權人陳明
願供擔保或法院認為適當者，法院得定相當之擔保，命供擔保後
為假扣押。九十二年二月九日修正公布之民事訴訟法第五百二十
六條第一、二項規定甚明。所謂假扣押之原因，依同法第五百二
十三條之規定，係指日後有不能強制執行或甚難執行之虞，或應
在外國為強制執行之情形，如債務人浪費財產，增加負擔，或就
其財產為不利益之處分，將成為無資力之狀態，或將移住遠地、
逃匿無蹤、隱匿財產等是。債權人就假扣押之原因，依法有釋明
之義務，亦即須提出可使法院信其主張為真實之證據，必待釋明
有所不足，而債權人陳明願供擔保或法院認為適當者，法院始得
定相當之擔保，命供擔保後為假扣押。查再抗告人於士林地院聲
請假扣押，固提出轉帳傳票等件為證，然此僅為請求原因之釋明
；而再抗告人聲請狀雖載明「近聞債務人陸續脫產，債權人之債
權顯有無法受償之虞，縱使日後債權人損害賠償之訴勝訴，亦將
蒙受無可回復之損害，願供擔保代釋明」云云，惟未提出任何可
及時調查之證據為釋明，難謂就假扣押之原因有所釋明。又再抗
告人雖另於原法院調查程序期日，陳稱相對人於其所有之建物及
土地上，已設定最高限額抵押權一千零八十萬元，恐其現有財產
不足清償債務，將致日後有甚難執行之虞云云，惟據再抗告人為
聲請假扣押強制執行而提出之相對人財產歸屬資料清單所載，相
對人之資產有四筆土地、二筆房屋、五筆投資等總價值計三千一
百二十三萬六千零十五元，無顯不能清償債務之情形，況相對人
早於八十九年五月八日即設定及登記該筆最高限額抵押權，並非
相對人財產有驟然減少情事，依上開說明，再抗告人聲請假扣押
既未釋明假扣押之原因，士林地院未依修正後之民事訴訟法第五
百二十六條第一、二項規定，查明再抗告人有無提出可使法院信
其主張為真實之證據，以盡其假扣押原因釋明義務，裁定准予假
扣押，即有未當，爰將士林地院關於准予假扣押部分之裁定廢棄
，並駁回再抗告人於士林地院之聲請，經核於法並無不合。再抗
告論旨雖謂：相對人原投資於龍谷觀光事業股份有限公司（下稱
龍谷公司）之資金總額七百萬元，如今已全數撤資，投資於谷關
觀光企業股份有限公司（下稱谷關公司）之資金總額，由一百九
十八萬元銳減為四萬五千元，由此可見相對人確實已有財產顯著
減少甚難執行狀態，足供釋明相對人有日後不能強制執行或甚難
執行之虞云云。然查再抗告人所提出之再抗證四：龍谷公司登記
資料，再抗證五：谷關公司登記資料，僅顯示該二公司資本或董
、監事登記資料，雖谷關公司之投資稍有變化，然相對人之資產
價值，仍遠逾再抗告人假扣押所欲保金之債權，再抗告人以此二
查詢資料，主張其已釋明假扣押之原因，仍非可採。其他再抗告
論旨，指摘原裁定不當，求予廢棄，亦無理由。
據上論結，本件再抗告為無理由。依民事訴訟法第四百九十五條
之一第二項、第四百八十一條、第四百四十九條第一項、第九十
五條、第七十八條，裁定如主文。
中　　華　　民　　國　九十六　年　 十二 　月　二十八　日
                      最高法院民事第六庭
                          審判長法官  朱　建　男
                                法官  顏　南　全
                                法官  黃　義　豐
                                法官  鄭　傑　夫
                                法官  蘇　清　恭
      本件正本證明與原本無異
                                      書  記  官
中　　華　　民　　國　九十七　年　  一  　月　　八　　日
                                                      Ｅ
